【裁判字號】    90,上易,267
【裁判日期】    891218
【裁判案由】    違反商標法
【裁判全文】
臺灣高等法院刑事判決                              九十年度上易字第二六七號
    上  訴  人
    即  被  告  甲○○
右上訴人因違反商標法案件，不服臺灣臺北地方法院八十九年度易字第一七四七號，
中華民國八十九年十二月十八日第一審判決（起訴案號：臺灣臺北地方法院檢察署八
十九年度偵字第九○七一號）提起上訴，本院判決如左：
    主  文
上訴駁回。
甲○○緩刑參年。
    事  實
一、甲○○係台北市○○區○○街一五九巷三之六號一樓「仕記鐘錶店」負責人，明
    知「ＨＥＬＬＯ  ＫＩＴＴＹ及圖（        ）」、「ＭＹ  ＭＥＬＯＤＹ及圖
    （      ）」、「ＤＯＲＡＥＭＯＮ及圖（      ）」、「ＰＩＫＡＣＨＵ及圖
    （      ）」等商標，業經日商上流股份有限公司（即日商三麗鷗股份有限公司
    ，下稱上流公司）、日商小學館股份有限公司（下稱小學館公司）、日商任天堂
    股份有限公司，向我國經濟部中央標準局（現改制為智慧財產局）申請註冊登記
    ，取得商標專用權，專用於鐘錶及其組件等類商品，均係著名之商標，竟基於概
    括之販賣犯意，意圖欺騙他人，先後於民國八十八年十一月及十二月間，在其所
    經營之上開「仕記鐘錶店」中，先後向一自稱「李宇光」之港籍男子以每只手錶
    新臺幣（下同）四十元至六十元、每個錶盒十元之進價販入相同或近似仿冒有上
    開「ＨＥＬＬＯＫＩＴＴＹ及圖」、「ＭＹＭＥＬＯＤＹ及圖」、「ＰＩＫＡＣ
    ＨＵ及圖」商標之手錶、錶盒二批；同年十二月間在同址向一陳姓成年男子（年
    籍不詳）以上開進價販入相同或近似仿冒有上開「ＤＯＲＡＥＭＯＮ及圖」商標
    之手錶數批，進貨後旋在上址連續多次出賣予林惠等不特定顧客，每只手錶售價
    八十元至一百元（公訴人誤載為九十元）不等，錶盒售價則為十二元。嗣於八十
    九年一月十三日十四時許，於上址為警查獲，並扣得其所有仿冒之「ＨＥＬＬＯ
    ＫＩＴＴＹ及圖」手錶六百八十二只、錶盒十六個，「ＭＹＭＥＬＯＤＹ及圖」
    手錶一百九十只、錶盒三十九個，「ＤＯＲＡＥＭＯＮ及圖」六百二十五只，「
    ＰＩＫＡＣＨＵ及圖」一百二十七只、錶盒二十六個。
二、案經上流公司更名後之日商三麗鷗股份有限公司、小學館公司授予商標獨家使用
    權之香港商國際影業有限公司及日商任天堂股份有限公司授權之群英社國際股份
    有限公司訴由台北市政府警察局萬華分局報告臺灣臺北地方法院檢察署檢察官偵
    查起訴。
    理  由
一、訊之被告甲○○固坦承分別於八十八年十一月、十二月間，以上開價格，在上開
    「仕記鐘錶店」，向「李宇光」及陳姓男子購買使用前揭商標之手錶及錶盒，而
    連續出售之事實，惟矢口否認有何違反商標法之犯行，辯稱：其於李宇光告知上
    開貨品均為香港的倒店貨後方買受，不知道是仿冒品，且該等貨品上之圖樣僅為
    美化商品本身之美術圖案，並非做為商標使用云云。經查，
（一）右揭事實，業據被害人日商三麗鷗股份有限公司及香港商國際影業有限公司告
      訴代理人郭家君、日商任天堂股份有限公司授權之群英社國際股份有限公司職
      員郭宗侃於偵查中指訴綦詳，並有證人即客戶林惠於警訊中證稱被告販賣上開
      商品無訛（參見聲字第一六二號偵查卷第五頁），尚有現場查獲照片、鑑定報
      告書、告訴人之商標註冊證、告訴狀及授權書在卷（參見九○七一號偵查卷）
      可稽，復有如事實欄所載上開仿冒商標之手錶、錶盒扣案可證。
（二）扣案仿品欠缺商品條碼、授權標示、保證書及使用說明書等一般正廠產品所應
      具有之特徵，且價格低廉、包裝粗劣，與上開著名商標之商品市價相差懸殊，
      此為被告所不否認，且告訴代理人郭家君於偵查中亦證稱「ＨＥＬＬＯＫＩＴ
      ＴＹ」、「ＭＹＭＥＬＯＤＹ」等正廠錶品均為連帶錶盒販售，並無分別出售
      者，被告所營事業主要係販售鐘錶等類商品，難謂其不知該等貨品為仿品。
（三）商標之功能在於表彰商品之來源及保證商品之品質，只要該表徵足以使一般商
      品人認識其為表彰商品之表徵，並得藉以與他人商品相區別，並作為營業上商
      品之識別標示，即屬商標之使用。扣案仿品於手錶表面、錶帶及錶盒上使用告
      訴人之商標，確已使一般商品購買人就該等商品來源有所誤認，消費者看到上
      開圖樣才願意購買，亦為被告於審理中所自承，又上開仿品除告訴人之商標圖
      樣外，並無其他商標，此自屬商標之使用，非為美化商品之美術圖案。
（四）被告於偵查中坦承知悉「ＫＩＴＴＹ貓」不能賣（參見核退字第二三五號偵查
      卷第四頁），且本件被仿冒之商標均係著名之卡通人物商標，被告出售該等仿
      冒商品之售價與真品之價格相差約十倍，又係向單幫客購入該等來路不明之商
      品，謂被告不知所出售者係仿冒品，其孰能信？
（五）綜上所述，被告前述所辯，顯係事後卸責之詞，不足採信，事證明確，被告之
      犯行洵堪認定。
二、按商標之作用，乃在表彰商標專用權人所生產、製造、加工、檢選、批售或經紀
    之商品，使一般消費者認識該商標之商品，並可藉此辨明商品之來源與信譽。故
    如所販賣商品之商標圖樣非原廠所製作，而係出於他人之仿冒者，若仿冒之商品
    ，足以使一般消費者產生混同或誤認時，雖然交易相對人因該仿冒商品之價格低
    廉而不致產生混淆，惟對於其餘購買該商標產品之廣大消費者及商標專用權人而
    言，仍會因行為人之販賣行為而產生被欺騙之感覺，是行為人販賣仿冒商品，縱
    購買之相對人於購買時明知係仿冒商品，仍屬意圖欺騙他人。核被告所為，係犯
    商標法第六十三條之販賣仿冒商品罪。其以一販賣行為侵害多數商標專用權人之
    法益，為想像競合犯，應從一罪處斷。其先後多次販賣仿冒商品之犯行，時間密
    接，犯罪構成要件相同，顯係基於概括犯意反覆為之，為連續犯，應依刑法第五
    十六條之規定，以一罪論，並加重其刑。
三、原審以被告罪證明確，適用上開法條論罪科刑，並審酌被告之犯罪動機、目的、
    手段、方法、所得之利益以及對我國國際形象之傷害，暨犯罪後仍飾詞為辯等一
    切情狀，茲量處有期徒刑五月，並諭知易科罰金之折算標準，且將扣案之仿冒品
    「ＨＥＬＬＯＫＩＴＴＹ及圖」手錶六百八十二只、錶盒十六個，「ＭＹＭＥＬ
    ＯＤＹ及圖」手錶一百九十只、錶盒三十九個，「ＤＯＲＡＥＭＯＮ及圖」六百
    二十五只，「ＰＩＫＡＣＨＵ及圖」一百二十七只、錶盒二十六個，依商標法第
    六十四條之規定，宣告沒收。經核其認事用法，均無不合，量刑亦稱妥適，被告
    上訴，仍執陳詞，否認知悉為仿冒品云云，為無理由，應予駁回。末查，被告並
    無前科，未曾受有期徒刑以上刑之宣告，此有本院被告全國前案紀錄表在卷可憑
    ，且已與告訴人上流公司更名後之日商三麗鷗股份有限公司、小學館公司授予商
    標獨家使用權之香港商國際影業有限公司達成和解，此有和解書二份在卷可稽，
    又被告於本件犯罪後，迭經偵查審判，當知戒惕，信無再犯之虞，本院因認所宣
    告之刑以暫不執行為適當，爰併宣告緩刑三年，以啟自新。
據上論斷，應依刑事訴訟法第三百六十八條，刑法第七十四條第一款，判決如主文。
本案經檢察官吳慎志到庭執行職務。
中      華      民      國    九十      年      三      月     十三     日
                              臺灣高等法院刑事第十七庭
                                  審判長法  官  陳  正  雄
                                        法  官  許  錦  印
                                        法  官  雷  雯  華
右正本證明與原本無異。
不得上訴。
                                        書記官  陳  思  云
中    華    民    國     九十     年      三        月       十三      日
附錄本判決論罪科刑法條：
商標法第六十三條
明知為前條商品而販賣、意圖販賣而陳列、輸出或輸入者，處一年以下有
期徒刑、拘役或科或併科新臺幣五萬元以下罰金。


司法院資訊處製作；財團法人民間司法改革基金會備份。
